【裁判字號】    97,消債更,275
【裁判日期】    980403
【裁判案由】    更生事件
【裁判全文】
臺灣新竹地方法院民事裁定           97年度消債更字第275號
聲  請  人  甲○○
上列當事人因消費者債務清理事件聲請更生及保全處分，本院裁
定如下：
    主  文
更生之聲請及保全處分之聲請均駁回。
聲請費用由聲請人負擔。
    理  由
一、按債務人不能清償債務或有不能清償之虞者，得依本條例所
    定更生或清算程序，清理其債務，消費者債務清理條例第3
    條定有明文。又聲請更生或清算不合程式或不備其他要件者
    ，法院應以裁定駁回之，但其情形可以補正者，法院應定期
    間先命補正，復為同條例第8條所明定。
二、查本件債務人向本院聲請更生，雖主張：其有不能清償債務
    情事，前已提出債權人清冊，以書面向最大債權金融機構請
    求共同協商債務清償方案，惟協商不成立，且其無擔保或無
    優先權之債務總額未逾新臺幣（下同）1,200萬元，復未經
    法院裁定開始清算程序或宣告破產云云。
三、消費者債務清理法第151條第1項規定對於金融機構因消費借
    貸、自用住宅借款、信用卡或現金卡所負之債務，應在聲請
    更生前與最大債權金融機構請求協商債務清償方案。但如債
    務人自扣除必要支出後客觀上確實能夠負擔最大債權金融機
    構提出之清償方案，而故意拒絕依照該方案清償，而聲請進
    行更生程序者，因最大金融機構提出之清償方案，客觀上為
    債務人所能負擔，就債務之清償即無不能清償或不能清償之
    虞之狀態，則與得進行更生程序要件之同法第3條規定之債
    務有不能清償債務或有不能清償之虞之要件未合，亦不能准
    許更生之聲請。
四、惟查：
  (一)聲請人主張其每月薪資約38,732元之事實，業據有榮民製藥
    股份有限公司98年3月17日榮藥總字第980170號函所附之每
    月薪資明細表在卷可參，其每月收入約上開數額，尚堪採信
    。而聲請人於97年5月間向最大債權銀行聲請前置協商，經
    最大債權銀行同意以零利率、140期、每月給付14,777元之
    條件分期清償聲請人之債務，惟聲請人仍以無法負擔之理由
    拒絕，有台新國際商業銀行98年3月6日台新債協97法字第
    50383號函及所附之電話記錄在卷可參。
  (二)聲請人就其每月所必須支出之陳述，於97年8月21日之聲請
    狀記載，應支出聲請人與父母之膳食費1萬元、交通費2000
    元、家庭雜支2000元、扶養父母乙○○、丙○○2萬元，共
    計3萬4千元。但就上開支出並未提出任何釋明，且扶養費部
    分並未提出其父母是否已經不能維持生活而必須受扶養之佐
    證，亦未釋明其父母之子女有幾名，應負擔扶養義務者有幾
    人，復以扶養費用超過聲請人收入之二分之一，其比例顯然
    過高，再以聲請人臚列父母之膳食費亦與扶養費重複，因此
    ，聲請人每月所必要之支出，是否如其所陳述高達3萬4千元
    ，即有可疑。經本院查詢聲請人之父母乙○○、鄭秀琴尚有
    另一名子女丁○○必須對乙○○、鄭秀琴負擔扶養義務，且
    該名子女亦有工作等之收入，有戶籍查詢資料及財產歸戶資
    料在卷可參。因此，聲請人主張其每月必要支出扶養費用2
    萬元即有不實。又依據聲請人之父乙○○、聲請人之母丙○
    ○之財產歸戶資料查詢，乙○○名下有多筆股票投資及利息
    所得、丙○○名下則有現金、利息、土地及房屋等財產，因
    此，聲請人之父母是否無足夠財產可維持生活而需由聲請人
    扶養，亦無法認定，且益徵聲請人主張其必須支出父母之扶
    養費每月2萬元等情，非可採信。
  (三)本院於98年2月4日裁定命聲請人就每月必要支出再補正資料
    釋明。但聲請人則再改稱其與配偶薪資收入75000元、其每
    月支出金額為房租3千元、會錢11300元、其與配偶廖慧珍之
    食宿、交通油料費10000元、配偶之聯合協商金額22500元、
    父母生活費及房貸費用2萬元。但聲請人配偶收入如何、聯
    合協商金額債務如何發生，並未見聲請人提出證明，而且屬
    於配偶之聯合協商金額為何必須由聲請人共同負擔，以至影
    響聲請人之償債能力，亦未見說明。且聲請人之母名下既有
    不動產，該不動產之負債金額為何，如果以聲請人之收入清
    償聲請人之母名下不動產所負之房屋貸款債務，使聲請人之
    母增加資產，卻減少聲請人對債權人之償還債務能力，則難
    以認定聲請人在客觀上已無法清償債務或有不能清償之虞。
  (四)聲請人前於97年5月8日向台新銀行申請協商時，向該銀行所
    陳報之收入為每月4萬元，每月應支出對乙○○、丙○○之
    扶養費為每月各5000元，每月必要支出則有房租3000元、油
    錢3000元、伙食費3000元、以及友人借款清償高利當鋪每月
    3000元，共計22000元，並自承每月可還款金額為2萬元。有
    聲請人之前置協商申請人財產及收之狀況說明書在卷可參。
    因此，依據聲請人所陳報之狀況，最大債權銀行台新銀行所
    提出之清償條件每月清償14777元，應為聲請人所能負擔，
    聲請人應無不能清償債務或不能清償之虞。聲請人嗣後雖向
    最大債權銀行表示家中遭遇變故且當鋪借款每月必須清償
    15000元，因此，無法負擔上開協商條件，但並未見聲請人
    再提出新資料佐證其說，以使銀行重新計算協商條件。復以
    ，聲請人在其98年2月20日之書狀中陳稱，如通過協商，每
    月可清償1萬至1萬3千元，但如聲請人每月可清償1萬3千元
    ，此金額與原協商條件之每月14777元，僅差距1777元。且
    聲請人於聲請前置協商前時尚未標會清償積欠聯邦銀行之借
    款，而具狀陳報時，聲請人已標會清償聯邦銀行借款，每月
    必須再額外支出11300元之會款，且分擔配偶之聯合協商金
    額22500元，但聲請人仍具狀陳報每月可清償1萬至1萬3千元
    ，亦徵聲請人聲請前置協商當時，應有能力負擔每月14777
    元之協商條件。
  (五)綜上所陳，聲請人於97年5月8日向最大債權之金融機構申請
    協商，經最大債權銀行台新銀行同意以每月14777元，分140
    期之條件償還，該清償條件應為聲請人客觀上所能負擔，因
    此，難認聲請人有不能清償或不能清償之虞之情形，與消費
    者債務清理條例第3條規定之聲請要件不符，且亦非為得以
    補正之情形，依上說明，自應駁回其聲請，爰裁定如主文。
    本件更生既經駁回，聲請人於97年9月8日具狀聲請之保全處
    分，則無必要准許，亦併駁回之。
中    華    民    國    98    年    4    月     3     日
              民事第一庭    法      官  黃珮禎
上為正本係照原本作成。
如不服本裁定，應於裁定送達後10日內，以書狀向本院提出抗告
，並繳納抗告費新臺幣1千元。
中    華    民    國    98    年    4     月    3     日
                            書  記  官  江靜玲


司法院資訊處製作；財團法人民間司法改革基金會備份。
